臺灣花蓮地方法院刑事判決　　　　　　　 94年度易字第122號
公　訴　人　臺灣花蓮地方法院檢察署檢察官
被　　　告　丙○○
　　　　　　　　　　　十巷十七.
被　　　告　己○○
　　　　　　　　　　　號
右　一　人
指定辯護人　本院公設辯護人 甲○
上列被告等因恐嚇等案件，經檢察官提起公訴（93年度核退偵字
第337 號），本院判決如下：
    主  文
丙○○共同連續以加害生命、身體及財產之事，恐嚇他人致生危
害於安全，處有期徒刑伍月，如易科罰金以參佰元折算壹日。
己○○放火燒燬現供人使用之住宅，未遂，累犯，處有期徒刑肆
年。
    事  實
一、己○○前曾於民國八十五年間，違反麻醉藥品管理條例、妨
    害自由等案件，經法院分別判處有期徒刑一年、一年及十月
    ，定應執行有期徒刑二年八月確定，並於八十六年四月三日
    假釋出獄，於八十七年四月二十九日假釋期滿，未經撤銷，
    以已以執行論，猶不知悔改。緣丙○○因懷疑陳世淵係為焚
    燬其所有自用小客車之人，因而心生不滿，竟夥同己○○，
    共同基於妨害自由之概括犯意聯絡，先於九十年七月十日凌
    晨一時許，齊至花蓮縣瑞穗鄉○○路○段一一八號陳世淵住
    處，要找陳世淵理論，但因陳世淵恰好不在，丙○○轉憤而
    對陳世淵之妻丁○○○出言恐嚇稱：「叫你先生出來，否則
    要對你家人不利。」等語，之後，己○○則從車上取出其原
    先所預藏之不詳刀器一支（木質柄），走至丁○○○屋外，
    持長刀向屋內之丁○○○作勢，致使丁○○○心生畏懼，致
    生危害於安全，丙○○及陪同在旁之另一姓名不詳之男子見
    狀唯恐出事，急忙出面制止，己○○始停止舉動，而與丙○○等人離去。二人離去後，仍心有未甘，再承前妨害自由犯
    意之聯絡，由己○○提議丟汽油罐來嚇丁○○○一家人，隨
    後二人於同日凌晨二時十分許，至花蓮縣瑞穗鄉瑞北加油站
    購買新臺幣五十元之九二無鉛汽油（以保特瓶350CC 裝，計
    二瓶），除將其中之部的汽油添加到己○○所有之機車分油
    箱外，尚剩餘約半瓶量的汽油，二人乃於同日凌晨二時三十
    分許，再由丙○○駕駛車號Ｕ七－六八七三號自用小客車載
    己○○，至陳世淵上開住處，推由己○○下車丟汽油罐，己○○甫下車竟一時氣憤，明知陳世淵上開住處仍有人住居，
    竟再獨自基於放火燒燬現供人使用之住宅之不確定犯意，持
    上開裝有剩餘汽油之保特瓶一瓶，著手朝丁○○○家中所有
    之停放在屋外之車號ＩＺ－一０一五號自用小汽車及陳世淵
    住處前門分別潑灑汽油，當潑灑完畢，己○○向丙○○要打
    火機欲點火引燃汽油時，丙○○驚恐事態擴大，及時勸阻己○○不要點火，始幸未生燒燬丁○○○上開住屋而未遂。
二、案經被害人丁○○○訴請花蓮縣警察局鳳林分局報請臺灣花
    蓮地方法院檢察署檢察官偵查起訴。
    理  由
一、訊之被告丙○○、己○○均矢口否認有上揭妨害自由或放火
    罪，被告丙○○辯稱：九十年七月十日凌晨一時許時，伊並
    沒有陪同己○○一同前往陳世淵住處，所以根本沒有對丁○○○出言恐嚇。而於同日凌晨二時三十分許那次，伊也僅一
    直坐在車上等，該次純為己○○個人行為，與伊無涉云云，
    被告己○○則辯稱：第一趟（指案發當日凌晨一時許該次）
    僅是伊一個人獨自前往，當時丙○○並沒有一同去，也並沒
    有拿開山刀，而僅是車上的拐杖鎖當時不慎掉落地上，伊順
    手拾起來，可能使丁○○○誤以為伊有拿開刀山。而第二次
    去時，伊僅是有丟汽油罐來嚇他們，但當時並沒有要點火，
    云云，辯護人為被告己○○辯護意旨為：本件僅是己○○、
    丙○○與陳世淵間有嫌隙，被告二人與丁○○○間並無仇怨
    ，並無須對丁○○○恐嚇，且己○○當時僅有走向陳世淵住
    處的舉動，並沒有出言及舉刀恐嚇的動作，縱令己○○當時
    有攜帶兇器前往，充其量僅能認要持刀恐嚇陳世淵而已。至
    於己○○縱令有潑灑汽油的行為，但並沒有向丙○○索取打
    火機，否則依照己○○平日有吸煙的習慣，身上隨時備有打
    火機，倘己○○果真有放火的故意，按理自可以自身的打火
    機點燃即可，無須向丙○○借用打火機，由此可佐證人戊○○所述有見聞到己○○有向丙○○借用打火機要點火乙節，
    不足採信等語置辯，經查：
（一）按刑事訴訟法第一百五十九條第一項規定：被告以外之人
      於審判外之言詞或書面陳述，除法律有規定者外，不得作
      為證據。又第一百五十九條之二規定：被告以外之人於檢
      察事務官、司法警察官或司法警察調查中所為之陳述，與
      審判中不符時，其先前之陳述具有較可信之特別情況，且
      為證明犯罪事實存否所必要者，得為證據。查辯護人主張
      證人丁○○○及陳少蔚於警詢中所言，係屬審判外之陳述
      ，應無證據能力云云，依前揭規定，該等證詞原則上應無
      證據能力，僅例外規定證人於警詢中所言與審判中不符時
      ，且該陳述具有可信性及必要性者，始賦予其證據能力，
      然查，因證人丁○○○及戊○○於警詢所言均與本院中所
      證內容大致相符，且公訴人並未提供具體事證足佐證該等
      警詢之陳述，具有特別可信性及必要性，故依審判外之言
      詞陳述不得作為證據之原則性規定，證人丁○○○及戊○○之警詢筆錄應無證據能力，合先敘明。
（二）證人丁○○○對於九十年七月十日凌晨一時許，被告二人
      齊至其家對其恐嚇乙節，到庭結證稱：當天凌晨丙○○到
      伊家裡說要找伊先生，但經伊告知其不在時，她就說如果
      伊先生不出面的話，要對伊全家不利，之後，己○○就從
      車上走下，手上並拿著武器，是一把尖柄的長刀，而不是
      拐扙鎖，然後就拿著刀直接對著伊，但並沒有作揮砍的動
      作，伊看到刀就害怕的往後退，隨後丙○○及另一位男子
      怕他真的動手，就用手和言語制止他，伊對於丙○○的出
      言及己○○的持刀動作都感到害怕等語（見本院卷九十四
      年八月二十三日審判筆錄第四至八頁），按照證人丁○○○於本院審理時於證述前即表明並無意要追究被告二人的
      刑責，證人丁○○○自無須設辭誣陷被告二人之理，其所
      言自較可採信，因此，足見被告丙○○當時確有與被告己○○一同前往，並出言恐嚇之事實，雖同案被告己○○亦
      否認被告丙○○當時有與其一同前往，但查本件的糾葛當
      事人之一乃為被告丙○○，與被告己○○無涉，在被告丙○○未陪同下，被告己○○豈能獨自代為出頭理論，更何
      況倘若被告丙○○未至現場見聞下，事後又豈會隨即與被
      告己○○共同購買汽油來朝被害人家中潑灑，由此在在足
      徵被告己○○就此所言，應屬事後迴護被告丙○○之詞，
      不足採據。而被告己○○雖辯稱：當時伊是持拐扙鎖，而
      非刀器云云，然查，證人丁○○○在本院中明確證述見到
      被告己○○所持的器物，應為刀器無訛，按照長刀與拐扙
      鎖的形體有相當大的差距，衡情一般人在近距離觀察下，
      當無誤認的可能，況且，縱然如被告己○○所辯稱所持的
      拐扙鎖，按照拐扙鎖係為堅硬的鋼鐵製品，持之直朝人接
      近，當會使對方的人身安全產生重大的恐懼，縱然並未持
      之揮舞，其行徑當仍與刑法恐嚇罪責該當，被告己○○及
      辯護人所辯均不足據採為有利於被告己○○之事實。
（三）又被告二人對於有至加油站購買汽油後到陳世淵家中，由
      被告己○○丟灑汽油等情不諱，然查，證人即丁○○○之
      子戊○○對於九十年七月十日凌晨二時三十分許，被告二
      人齊至其家潑灑汽油及後來被告己○○有說要打火機點火
      乙節，到庭結證稱：當天凌晨他們（指被告二人）曾有來
      過一次，後來凌晨二時三十分許，他們又來家裡，伊在二
      樓的窗戶看到己○○拿著一個瓶子走到樓下，後來又看到
      丙○○從車上衝出來，跟己○○說不要點火等語（見本院
      卷九十四年八月二十三日審判筆錄第九至十頁），是雖證
      人戊○○並未見到被告己○○在潑灑汽油之際（有關潑灑
      汽油乙節，如後說明），被告丙○○有在旁協助，但稽之
      被告丙○○不僅與被告己○○一同購買汽油，復又在深夜
      駕車載被告己○○到陳世淵家中潑灑汽油，且又稽之被告
      丙○○於警詢亦自承：渠等到被害人家門口丟汽油的目的
      是要嚇嚇他們等語（見警卷第十三頁）等情綜合觀之，顯
      見被告丙○○對於被告己○○的潑灑汽油來嚇被害人的行
      為，有所犯意聯絡，自亦非被告丙○○於警詢中所辯稱：
      伊當時酒醉不記得事發經過云云，所能釋疑，被告丙○○
      就此嚇恐犯行，亦堪予認定。
（四）又查，雖被告二人一再辯稱：該汽油係以丟擲方式為之，
      而非是潑灑，但證人即承辦警員乙○○到庭證稱：據報後
      伊與派出所主管到丁○○○家中察看，在被害人的住宅前
      找到作案用的保特瓶蓋子，後來才在附近的草叢中找到保
      特瓶的瓶身，而由當時油漬的分布情形，集中在車子及大
      門處，其他地方並沒有見到油漬，因此，研判汽油應是經
      由潑灑的方式為之，並不是丟擲的等語，並有現場照片六
      幀可佐（附於警卷第二十六至二十八頁及本院卷第四十三
      頁第一張照片），準此，由現場的汽油油漬分布情形，以
      及事後被告己○○作案用的保特瓶瓶罐所在位置，距離陳
      世淵住處有數公尺之遠，其間不僅尚有其他雜草阻隔，在
      油漬遺留處至保特瓶瓶罐發現處路徑上，沿途均未見有何
      油漬痕跡，因此可證被告己○○當時係以潑灑方式為之，
      被告二人所辯解之當時是丟擲汽油罐，不足採認。再查，
      被告己○○於潑灑汽油後確有向被告丙○○索借打火機乙
      節，除業為證人戊○○於上開證述所陳明外，證人戊○○
      更對於當時伊之所以會聽聞到，證稱：當時因為伊很害怕
      ，所以一直在窗戶邊看，並且時值夜深人靜因此聽的很清
      楚等語（見本院卷九十四年八月二十三日審判筆錄第九至
      十頁），從而，證人戊○○雖因為位處住處的二樓受到窗
      戶視角限制無法看到被告己○○是如何要打火機，但由其
      看到被告丙○○從車內走出，並出言制止不要點火，可見
      當時被告己○○不僅已潑灑汽油著手放火，復又要點燃汽
      油燒燬陳世淵住宅及汽車，否則被告丙○○何須急忙制止
      ，縱然被告己○○當時身上漏未攜帶打火機，而轉向被告
      丙○○商借，然並不影響其放火罪責的成立，辯護人就此
      之辯解，亦不足採。另查，被告己○○既於潑灑汽油時，
      應知悉陳世淵住處當時係仍有人居住，而仍故意為潑灑汽
      油放火之　行為，並欲點火引燃，顯見其之行為，將可能
      造成住宅燒燬之結果，當亦有所認識，至為灼然，就此被
      告己○○有放火未遂之犯行無訛。
（五）綜前所述，被告二人所辯，均無非事後卸責之詞，不足採
      信。本件事證明確，其等二人犯行，均應堪予認定。
二、查上開陳世淵住處於案發時當時有丁○○○、戊○○等人居
    住在該處，係為現供人使用之住宅，而被告己○○之放火行
    為並未燒燬該住宅之本體結構，故核被告丙○○所為，係犯
    刑法第三百零五條之妨害自由罪。被告己○○所為，係犯刑
    法第一百七十三條第三項、第一項之放火未遂罪。被告二人
    就上開妨害自由犯行間，有犯意之聯絡及行為之分擔，應論
    以共同正犯。被告丙○○其先後二次妨害自由之犯行，時間
    緊接，犯意概括，所犯構成要件相同，應均論以連續犯，依
    刑法第五十六條規定，以一罪論，並加重其刑。又被告己○○所為二次恐嚇之危險行為，均應為實害之放火未遂罪所吸
    收，不另論處。被告己○○已著手潑灑汽油放火行為之實施
    ，但未生燒燬住宅之結果，應論以未遂犯，並應依刑法第二
    十六條之規定，減輕其刑，但非因己意而終止或有防止結果
    之發生，而無中止犯之適用，亦予敘明。查被告己○○有如
    事實欄所述之前科及執行紀錄，此有臺灣高等法院被告前案
    紀錄表一份在卷可查，其受有期徒刑執行完畢後，五年以內
    再犯有期徒刑以上之本罪，為累犯，應依法加重其刑，並依
    法先加後減之。又原起訴書僅就被告丙○○就九十年七月十
    日凌晨一許的恐嚇犯行部分為起訴，漏未就其於同日凌晨二
    時三十分許的恐嚇犯行為起訴，然此部分與前揭犯行間，具
    有連續犯之裁判上一罪關係，本院自應併加以審酌，亦不受
    起訴書所載之就被告丙○○涉嫌放火未遂罪嫌部分，不另為
    不起訴處分之拘束，均併予敘明。爰審酌被告丙○○未曾受
    有期徒刑之宣告，素行尚佳，被告己○○則有事實欄所載之
    刑案紀錄，素行非佳，有台灣高等法院被告前案紀錄表一紙
    附卷可參，被告丙○○其因一時失慮而犯本案，被告己○○
    不僅未知檢束行徑，率意以潑灑汽油放火的違法方式，宣洩
    心中憤恨，衡情其惡性仍屬非淺，且參諸被害人住宅，倘若
    發生火警，極易動輒造成重大傷亡，雖事後並未造成燒燬的
    結果，但其所生之危害仍屬非輕，以及被告二人犯罪之動機
    及犯罪時所受之刺激，犯罪後狡飾犯行不知悔悟，迄未向被
    害人道歉，態度不佳等一切情狀，各量處如主文所示之刑，
    並就被告丙○○部分，諭知易科罰金之折算標準，以示懲儆
    。末查，被告己○○作案所持用之不詳刀器一支，並未扣案
    ，至於另作案用之保特瓶一罐（汽油業已潑灑揮發殆盡），
    雖事後為警方查獲，但經訊之證人乙○○證稱：忘記扣案，
    因此，上開不詳刀器及保特瓶，均查無積極證據足證現今仍
    然存在，故均不為沒收之宣告，附予敘明。
據上論斷，應依刑事訴訟法第二百九十九條第一項前段，刑法二
十八條、第五十六條、第三百零五條、第一百七十三條第三項、
第一項、第四十七條、第二十六條前段、第四十一條第一項前段
，罰金罰鍰提高標準條例第一條前段、第二條，判決如主文。
本案經檢察官李子春到庭執行職務。
中　　華　　民　　國　　94　　年　　9 　　月　　12　　日
                        臺灣花蓮地方法院刑事第一庭
                            審判長法官  張  健  河
                                  法官  陳  雅  敏
                                  法官  李  豫  雙
上列正本證明與原本無異。
如對本判決不服，應於送達後10日內，向本院提出上訴狀（應抄
附繕本）告訴人或被害人如對於本判決不服者，應具備理由請求
檢察官上訴，其上訴期間之計算係以檢察官收受判決正本之日期
為準。
                                書記官
中　　華　　民　　國　　94　　年　　9 　　月　　13　　日
附錄本判決論罪之法律條文：
中華民國刑法第305條：
以加害生命、身體、自由、名譽、財產之事，恐嚇他人致生危害
於安全者，處二年以下有期徒刑、拘役或三百元以下罰金。
中華民國刑法第173條：
放火燒燬現供人使用之住宅或現有人所在之建築物、礦坑、火車
、電車或其他供水、陸、空公眾運輸之舟、車、航空機者，處無
期徒刑或七年以上有期徒刑。
失火燒燬前項之物者，處一年以下有期徒刑、拘役或五百元以下
罰金。
第一項之未遂犯罰之。
預備犯第一項之罪者，處一年以下有期徒刑、拘役或三百元以下
罰金。
